【裁判字號】    99,抗,261
【裁判日期】    991112
【裁判案由】    本票裁定
【裁判全文】
臺灣臺中地方法院民事裁定               99年度抗字第261號
抗  告  人  甲○○
相  對  人  乙○○
上列當事人間本票裁定事件，抗告人對於中華民國99年10月11日
本院民事庭所為之裁定（99年度司票字第4968號），提起抗告，
本院合議庭裁定如下：
    主    文
抗告駁回。
抗告程序費用新臺幣壹仟元由抗告人負擔。
    理    由
一、按執票人向本票發票人行使追索權時，得聲請法院裁定後強
    制執行，票據法第123條定有明文。又本票執票人，依票據
    法第123條規定，聲請法院裁定許可對發票人強制執行，係
    屬非訟事件，此項聲請之裁定，及抗告法院之裁定，僅依非
    訟事件程序，以審查強制執行許可與否，並無確定實體上法
    律關係存否之效力，法院僅就本票形式上之要件是否具備予
    以審查，即為已足，至於當事人間實體上之爭執，應循訴訟
    程序以資解決，要非非訟裁定法院所得審酌（最高法院56年
    台抗字第714號、57年台抗字第76號判例參照）。
二、本件相對人主張：其執有抗告人所簽發如原裁定主文所示之
    本票7張，並免除作成拒絕證書，詎屆期提示未獲付款，依
    票據法第123條規定聲請裁定許可強制執行等情，已據其提
    出本票7張為證，原裁定予以准許，即無不合。
三、抗告意旨略以：
（一）相對人於到期日前並未向抗告人為付款之提示及催討，卷
      內亦無提及催討之證據，是相對人請求本票裁定即無理由
      。
（二）系爭本票乃抗告人於民國98年8月14日遭相對人夥同其他
      人員脅迫恐嚇之下所簽發，實際上抗告人並未積欠相對人
      任何債務，且抗告人亦已對相對人提起刑事妨害自由告訴
      ，然法院卻裁准相對人以99年度司票字第4968號裁定對抗
      告人為強制執行之聲請，實非適法。
四、查抗告人固辯稱：相對人並未向抗告人為付款之提示及催討
    云云，然按發票人為免除作成拒絕證書之記載時，執票人得
    不請求作成拒絕證書而行使追索權；匯票上雖有免除作成拒
    絕證書之記載，執票人仍應於所定期限內，為承兌或付款之
    提示，但對於執票人主張未為提示者，應負舉證之責，票據
    法第94條第2項前段、第95條定有明文，依同法第124條規定
    ，此項規定於本票亦有準用。查本件系爭本票有免除作成拒
    絕證書之記載，有相對人於原審提出之本票7張在卷可證，
    依前所述，應由主張相對人未為提示之抗告人負舉證之責；
    而相對人於聲請本票裁定准許強制執行時已主張系爭本票經
    提示未獲付款，抗告人提起抗告雖謂相對人未為付款之提示
    云云，惟並未提出證據以實其說，其既未能證明相對人未為
    付款之提示，此部分抗告即無理由。至抗告人又辯稱：系爭
    本票乃抗告人於98年8月14日遭相對人夥同其他人員脅迫恐
    嚇之下所簽發，實際上抗告人並未積欠相對人任何債務，且
    抗告人亦已對相對人提起刑事妨害自由告訴云云。惟抗告人
    上開抗告意旨所陳縱或屬實，亦乃屬實體上之爭執，本件非
    訟事件程序不得加以審究，仍應准許為強制執行之裁定。原
    裁定予以准許，即無不合。本件抗告為無理由，應予駁回。
五、另對於非訟事件，依法應由關係人負擔費用者，法院裁定命
    關係人負擔時，應一併確定其數額，非訟事件法第24條第1
    項定有明文。爰依法確定本件抗告程序費用額如主文第2項
    所示。
六、據上論結，本件抗告為無理由，依非訟事件法第46條、第21
    條第2項、第24條第1項，民事訴訟法第495條之1第1項、第
    449條第1項、第78條，裁定如主文。
中    華    民    國    99    年    11    月    12    日
                  民事第二庭    審判長法  官  王銘
                                      法  官  涂秀玲
                                      法  官  黃炫中
正本係照原本作成。
如不服本裁定，僅得於收受本裁定正本送達10日內，以適用法規
顯有錯誤為理由，向本院提出再抗告狀（須附繕本一份及繳納再
抗告裁判費新臺幣1,000元），經本院許可後始可再抗告。
中    華    民    國    99    年    11    月    12    日
                                      書記官

司法院資訊處製作；財團法人民間司法改革基金會備份。
